【裁判字號】    99,交聲,12
【裁判日期】    990322
【裁判案由】    聲明異議
【裁判全文】
臺灣高雄地方法院交通事件裁定          99年度交聲字第12號
原處分機關  高雄市政府交通局
異  議  人
即受處分人  甲○○
上列受處分人因違反道路交通管理處罰條例案件，對於高雄市政
府交通局民國98年12月15日所為之處分（原處分案號：高市交裁
字第裁32-BO0000000號），聲明異議，本院裁定如下：
    主  文
原處分撤銷。
甲○○汽車駕駛人，駕駛汽車經測試檢定酒精濃度超過規定標準
，處罰鍰新臺幣參萬元，壹年內禁止考領普通重型機器腳踏車駕
駛執照，並施以道路交通安全講習。
    理  由
一、原處分意旨以：異議人即受處分人甲○○於民國98年11月17
    日晚間8 時54分許，飲酒後騎乘車牌號碼YMQ-039 號重型機
    車，行經高雄市○○區○○街18號前，經警攔檢，測得異議
    人呼氣酒精濃度達每公升0.46毫克，為警製單舉發，嗣由原
    處分機關依道路交通管理處罰條例第35條第1 項第1 款及第
    24 條 第1 項第2 款之規定，裁處異議人罰鍰新臺幣（下同
    ）30,000元，吊扣大貨車職業駕駛執照12個月，並施以道路
    交通安全講習等語。
二、異議意旨略以：異議人酒後騎乘重型機車，卻遭吊扣職業貨
    車駕駛執照，嚴重影響人民工作及生活甚鉅，請求撤銷原處
    分，依法聲明異議等語。
三、經查：
（一）本件異議人酒後駕車因僅有一個交通違規行為，有關處罰
      效果之罰鍰、吊扣駕駛執照、施以道路交通安全講習，與
      該交通違規行為是否存在，均無從分離。法院審理時應先
      確定異議人是否確有交通違規行為存在，再決定原處分機
      關所適用之法律有無錯誤。異議人如已對於原處分之一部
      分聲明異議，法院即應就與違規行為無從分離之罰鍰、吊
      扣駕駛執照、道路交通安全講習等全部處罰效果，併予審
      理，合先敘明。
（二）按汽車駕駛人飲用酒類後其吐氣所含酒精濃度超過每公升
      0.25毫克者，不得駕車，道路交通安全規則第114 條第2
      款定有明文。又汽車駕駛人，駕駛汽車經測試檢定有酒精
      濃度超過規定標準者，處新臺幣（下同）15,000 元 以上
      60,000元以下罰鍰，並當場移置保管其車輛及吊扣其駕駛
      執照1 年，道路交通管理處罰條例第35條第1 項第1 款亦
      有明定。而依同條例第3 條第8 款，汽車包括機器腳踏車
      在內，是有關駕駛機車違規，亦有上開規定之適用。
（三）次按汽車駕駛人，因違反本條例及道路交通安全規則之規
      定，受吊銷駕駛執照處分時，吊銷其持有各級車類之駕駛
      執照，道路交通管理處罰條例第68條定有明文。此規定係
      於94 年12 月14日修正公布，並於95年3 月1 日施行，而
      修正前之道路交通管理處罰條例第68條則係規定「汽車駕
      駛人，因違反本條例及道路交通安全規則之規定，受吊扣
      或吊銷駕駛執照處分時，吊扣或吊銷其持有各級車類之駕
      駛執照」，觀其修法意旨，係以「原條文將違規駕駛人所
      持有之各級車類駕駛執照一併吊扣或吊銷，失之過酷，影
      響人民工作及生活甚鉅」為由，而刪除吊扣駕駛人駕駛執
      照時，應吊扣駕駛人持有各級車類駕駛執照之規定，是依
      現行道路交通管理處罰條例，已無得吊扣駕駛人所持有他
      級駕駛執照之依據存在，從而，於為吊扣駕駛人駕駛執照
      之處分時，自僅得吊扣駕駛人違規時所駕駛該級車類之駕
      駛執照，以限制其繼續駕駛該級車類行駛道路之權利，若
      駕駛人並無該級車類之駕駛執照，即無從執行吊扣駕駛執
      照之處分，而僅係應否依道路交通管理處罰條例第22條第
      1 項規定處罰駕駛人之問題。
（四）查異議人領有較高級之大貨車職業駕駛執照，又雖曾領有
      普通重型機車駕駛執照，然其普通重型機車駕駛執照業經
      註銷乙節，此有公路監理電子閘門證號查詢汽車、機車駕
      駛人資料在卷足憑（見本院卷第15至16頁）。而本件異議
      人既係騎乘普通重型機車違反道路交通管理處罰條例第35
      條第1 項第1 款之規定，依前揭說明，僅能吊扣其普通重
      型機車駕駛執照12個月，並無得吊扣異議人持有他級駕駛
      執照之依據，原處分機關以異議人有上開違規行為，裁處
      吊扣異議人之大貨車職業駕駛執照，已難謂係適法之處分
      。又上開處置方式，雖可能產生無照駕駛之駕駛人，反而
      較有照駕駛之駕駛人，得受有無需受吊扣駕駛執照處罰利
      益之疑慮，然本院審酌「行政行為，採取之方法所造成之
      損害不得與欲達成目的之利益顯失均衡」，乃為行政程序
      法第7 條第3 款所明定，而若於上開情形下吊扣駕駛人各
      級車類之駕駛執照，雖可達成完全杜絕駕駛人繼續酒醉駕
      車之目的，惟亦同時造成剝奪駕駛人駕駛各級車類車輛之
      結果，而如此所造成之損害，已與欲達成目的之利益顯失
      均衡，且與前揭道路交通管理處罰條例第68條之修法意旨
      不相符合，有違法律保留原則，於法未合。
（五）又因異議人之普通重型機車駕駛執照已遭註銷，仍酒後騎
      乘重型機車，應屬無照駕駛，依道路交通管理處罰條例第
      67條第6 項規定：「汽車駕駛人違反本條例規定，應受吊
      扣駕駛執照處分，於汽車駕駛人係無駕駛執照駕車者，在
      所規定最長吊扣期間內，不得考領駕駛執照。」，足見道
      路交通管理處罰條例就無駕駛執照駕車，應受吊扣駕駛執
      照處分之情形，已另設有禁止考領駕駛執照之處罰方式，
      是以，本件異議人無照駕駛普通重型機車，即應依道路交
      通管理處罰條例第67條第6 項規定，禁止其於1 年內考領
      普通重型機車駕駛執照。
四、綜上，原處分機關裁處異議人吊扣大貨車職業駕駛執照12個
    月，尚有未洽，因異議人係無照駕駛普通重型機車，應依道
    路交通管理處罰條例第67條第6 項規定，禁止其於1 年內考
    領普通重型機車駕駛執照，另原處分機關裁處罰鍰30,000元
    及施以道路交通安全講習部分，經本院審酌並無不合，惟原
    處分既有上述瑕疵，自無可維持，應由本院將原處分撤銷，
    並依道路交通管理處罰條例第35條第1 項第1 款、第24條第
    1 項第2 款之規定，自為裁定如主文第2 項所示。
五、據上論斷，應依道路交通案件處理辦法第20條前段，裁定如
    主文。
中    華    民    國    99    年     3     月   22    日
                    交通法庭    法  官  林依蓉
以上正本證明與原本無異。
如不服本裁定，應於裁定送達後5日內，向本院提出抗告狀。
中    華    民    國    99    年    3     月    22    日
                                書記官  許珈綺

司法院資訊處製作；財團法人民間司法改革基金會備份。
